臺灣桃園地方法院民事判決　九十二年度訴字第一九九六號
　　原　　　告　　丁○○
　　訴訟代理人　　吳武川律師
　　複　代理人　　甲○○○
　　被　　　告　　丙○○
?
　　　　　　　　　乙○○
右當事人間請求所有權移轉登記等事件，本院於民國九十三年二月十日辯論終結，判
決如左：
    主      文
被告丙○○應將坐落桃園縣八德市○○段四八六地號，面積：一千三百九十四點六四
平方公尺，應有部分：一萬分之一三八之土地，及其上建物即同段一四五建號，門牌
號碼：桃園縣八德市○○街五二之六號，總面積：七十八點二六平方公尺，應有部分
：全部，以及共同使用部分之同段一八二建號，面積：九百十七點六四平方公尺，應
有部分：一萬分之一四七，所有權移轉登記予原告。
被告乙○○應給付原告新臺幣伍萬捌仟元，及自民國九十二年十二月二十日起至清償
日止，按年息百分之五計算之利息。
訴訟費用由被告乙○○負擔百分之四，餘由被告丙○○負擔。
本判決第二項得假執行。
    事      實
甲、原告方面：
壹、聲明：
    如主文所示，另請求被告乙○○給付之部分陳明願供擔保，請准宣告假執行。
貳、陳述：
一、原告於民國九十一年十月二十三日委任訴外人塗麗嬌與被告丙○○所委任之訴外
    人張啟雄簽訂不動產買賣契約書（下稱系爭買賣契約），被告丙○○向原告購買
    原告所有坐落桃園縣八德市○○段四八六地號土地，面積：一千三百九十四點六
    四平方公尺，應有部分：一萬分之一三八之土地，及其上建物即同段一四五建號
    ，門牌號碼：桃園縣八德市○○街五二之六號，總面積：七十八點二六平方公尺
    應有部分：全部，以及共同使用部分之同段一八二建號，面積：九百十七點六四
    平方公尺，應有部分：一萬分之一四七（下稱系爭房地），買賣價金為新臺幣（
    下同）一百六十萬元，付款之方式為簽約時先給付十萬元，尾款於原告將系爭房
    地移轉登記予被告丙○○後，於九十一年十一月三十日前，兩造會同至原告貸款
    銀行，由被告丙○○清償原告之借款，並塗銷抵押權登記。原告已依約將系爭房
    地所有權移轉登記予被告丙○○，然被告丙○○並未依系爭買賣契約第二條第二
    款之約定，於九十一年十一月三十日前，向原告之貸款銀行清償原告之借款，並
    塗銷抵押權登記，經原告屢次催告，被告丙○○均不置理，原告爰依系爭買賣契
    約第十條之約定，解除系爭買賣契約，另爰依民法第二百五十九條之規定，請求
    被告丙○○回復原狀，將系爭房地所有權移轉登記予原告。
二、被告乙○○因仲介系爭買賣契約，由原告委任其向被告丙○○收受十萬元之買賣
    價金，被告乙○○僅返還原告四萬二千元，尚欠五萬八千元未交付原告，迭經原
    告催討，被告乙○○並不置理，原告爰依民法第五百四十一條之規定，請求被告
    乙○○給付原告五萬八千元，及自起訴狀繕本送達被告翌日（即九十二年十二月
    二十日）起至清償日止，按年息百分之五計算之利息。
參、證據：提出下列證據為證。
原證一：不動產買賣契約影本一份。
原證二：授權證明書影本一紙。
原證三：土地登記謄本一份。
原證四：建物登記謄本二份。
原證五：存證信函一份。
原證六：付款明細表影本一紙。
乙、被告方面：
    被告二人未於言詞辯論期日到場，亦未提出準備書狀，作何聲明或陳述。
    理      由
甲、程序方面：
    本件被告二人經合法通知，未於言詞辯論期日到場，核無民事訴訟法第三百八十
    六條所列各款情形，爰依原告之聲請，由其一造辯論而為判決。
乙、得心證之理由：
壹、原告主張：原告於九十一年十月二十三日委任訴外人塗麗嬌與被告丙○○所委任
    之訴外人張啟雄簽訂系爭買賣契約，被告丙○○向原告購買原告所有之系爭房地
    ，買賣價金為一百六十萬元，付款之方式約定為簽約時先給付十萬元，尾款於原
    告將系爭房地移轉登記予被告丙○○後，於九十一年十一月三十日前，兩造會同
    至原告貸款銀行，由被告丙○○清償原告之借款，並塗銷抵押權登記。原告已依
    約將系爭房地所有權移轉登記予被告丙○○，然被告丙○○並未依系爭買賣契約
    第二條第二款之約定，於九十一年十一月三十日前，向原告之貸款銀行清償原告
    之借款，並塗銷抵押權登記，經原告屢次催告，被告丙○○均不置理，原告爰依
    系爭買賣契約第十條之約定，解除系爭買賣契約，另爰依民法第二百五十九條之
    規定，請求被告丙○○回復原狀，將系爭房地所有權移轉登記予原告。另被告乙
    ○○因仲介系爭買賣契約，而由原告委任其向被告丙○○收受十萬元之買賣價金
    ，被告乙○○僅返還原告四萬二千元，尚欠五萬八千元未交付原告，迭經原告催
    討，被告乙○○並不置理，原告爰依民法第五百四十一條之規定，請求被告乙○
    ○給付原告五萬八千元，及自起訴狀繕本送達被告翌日（即九十二年十二月二十
    日）起至清償日止，按年息百分之五計算之利息等語。原告所主張之上開事實，
    業據原告提出與所述相符之不動產買賣契約、授權證明書、土地登記謄本、建物
    登記謄本、付款明細表（均為影本）各一份為證，被告二人均經合法通知，無正
    當理由，未於言詞辯論期日到場，亦未提出書狀作何聲明或陳述，依民事訴訟法
    第二百八十條第三項之規定，視同被告二人對於原告上開主張自認，應堪信原告
    之前開主張為真實。
貳、按系爭買賣契約第二條第二款及第十條分別約定：「付款期限及移交不動產方法
    ：... （二）第二次付款：（尾款）乙方（即原告）將不動產過戶予甲方（即被
    告丙○○）名下後，雙方約定於九十一年十一月三十日前會同至原告貸款銀行辦
    理清償塗銷抵押設定」、「本約簽訂後，倘甲方（即被告丙○○）不買或不按約
    定日期付款，經乙方（即原告）定期催告仍不給付時，願將既付價款全部由乙方
    無條件沒收，抵作違約金，並解除契約」等語，本件原告已將系爭房地所有權移
    轉登記予被告丙○○，而其並未依約付款，原告依據系爭買賣契約第十條之約定
    解除系爭買賣契約，應屬有理，從而，原告解除系爭買賣契約後，依據民法第二
    百五十九條之規定，請求被告丙○○將系爭房地之所有權移轉登記予原告，洵屬
    有據，應予准許。原告另依據民法第五百四十一條之規定，向被告乙○○請求返
    還處理委任事務所收取之五萬八千元，及法定遲延利息，亦屬有理由，應予准許
    。原告請求被告乙○○給付之部分，經原告陳明願供擔保聲請宣告假執行，但該
    部分係所命給付價額未逾五十萬元之判決，爰依民事訴訟法第三百八十九條第一
    項第五款規定依職權宣告假執行，原告之假執行聲請，僅係促請法院上開職權宣
    告之發動，附此敘明。
參、據上論結，原告之訴為有理由，依民事訴訟法第三百八十五條第一項前段、第七
    十八條、第八十五條第一項但書、第三百八十九條第一項第五款，判決如主文。
中　　　華　　　民　　　國　　九十三　　年　　　二　　　月　　二十四　　日
                              臺灣桃園地方法院民事第二庭
~B審判長法官　邱瑞祥
~B      法官　管靜怡
~B      法官　張明儀
右正本係照原本作成
如對於本判決上訴，應於判決送達後二十日內向本院提出上訴狀。
中　　　華　　　民　　　國　　九十三　　年　　　二　　　月　　二十五　　日
                                                法院書記官  黃文琪
